臺灣臺南地方法院民事判決
109年度家繼訴字第16號
原      告  王香霖  


            王孟萍  

共      同
訴訟代理人  陳宇安律師
被      告  霍金慧  

            王凱源  

共      同
訴訟代理人  林石猛律師
            吳孟桓律師
上列當事人間請求分割遺產事件，本院於民國109年12月28日言
詞辯論終結，判決如下：
    主    文
兩造就被繼承人王瑞德所遺留如附表所示之遺產，應各依如附
表所示分割方法分配取得。
訴訟費用由兩造各依應繼分比例四分之一負擔。
    事實及理由
一、原告起訴主張：被繼承人王瑞德於民國108年5月1日死亡，
    被告霍金慧為其配偶，原告王香霖、王孟萍、被告王凱源均
    為其子女，兩造為法定繼承人，應繼分分別為四分之一。被
    繼承人遺有如附表所示動產遺產，迄今尚未分割，原告依民
    法第1164條規定，訴請分割遺產，請求將如附表所示遺產由
    兩造應繼分比例取得等語。
二、被告則答辯略以：被繼承人之動產遺產如附表所示。惟被告
    霍金慧尚於被繼承人生前代墊其看護費用共新臺幣（下同）
    1,766,400元，及支付被繼承人之喪葬費共348,000元，上揭
    費用應於遺產中先扣還予被告霍金慧後，就其餘動產遺產再
    由兩造分別依應繼分比例取得等語。
三、兩造不爭執事項：
  ㈠被繼承人王瑞德於108年5月1日死亡，原告王香霖、王孟萍及
    被告王凱源均係其子女，被告霍金慧係其配偶，均為法定繼
    承人，應繼分均為四分之一。
  ㈡被繼承人所遺留不動產、有價證券、黃金等遺產業據兩造於
    本院調解成立（108年度司家調字第693號）而分割完畢。
  ㈢被繼承人所遺留動產內容如附表所示。
  ㈣被繼承人生前之看護費共計1,766,400元。
四、兩造之爭執事項： 
　㈠被告霍金慧主張如附表所示遺產應由其先分配取得所代墊被
    繼承人之喪葬費348,000元，是否有據？
　㈡被告霍金慧主張如附表所示遺產應由其先分配取得所代墊被
    繼承人生前之看護費1,766,400元，是否有據？
　㈢如附表所示遺產之分割方法為何？
五、得心證之理由：
　㈠按「遺產繼承人，除配偶外，依左列順序定之：一、直系血
    親卑親屬。二、父母。三、兄弟姊妹。四、祖父母。」；「
    繼承人有數人時，在分割遺產前，各繼承人對於遺產全部為
    公同共有。」；「繼承人得隨時請求分割遺產，但法律另有
    規定或契約另有訂定者，不在此限。」民法第1138條、第11
    51條、1164條分別定有明文。本件原告為被繼承人之法定繼
    承人，其依民法第1164條規定，請求分割被繼承人之遺產，
    自屬有據。
  ㈡關於被繼承人之喪葬費部分：
　⒈被告主張被繼承人之喪葬費共348,000元，並提出泳德禮儀社
    、和恩開發有限公司（下稱和恩公司）、方宣閔、臺南市關
    廟區公所出具之估價單、收據等件附卷為證（見本院卷第16
    9頁、第170頁）。原告則主張：對於被告所提關廟區公所收
    據不爭執，其餘估價單均否認形式上之真正；僅同意在喪葬
    費20萬元之額度內由遺產中扣除分配給被告霍金慧等語。惟
    經本院函詢泳德禮儀社關於被繼承人喪葬費項目及給付人等
    事項，據覆略以：泳德禮儀社於108年5月間承辦王瑞德之喪
    事，靈堂設於自宅（臺南市○○區○○路0段000號），聯絡人為
    王瑞德之妻霍金慧，費用20萬元，為霍金慧所支付；關於和
    恩公司開立之收據，泳德禮儀社承辦之喪事如喪家有購買骨
    灰罐、刻字銅像等需求，該社即聯絡和恩公司，和恩公司人
    員便會到靈堂現場，提供價目表及型錄讓喪家挑選，家屬直
    接向和恩公司人員付款；王瑞德之骨灰罐、刻字銅像，是由
    王瑞德之家屬（配偶、子女）在關廟自宅向和恩公司人員挑
    選、購買，霍金慧當場付款；關於庫錢之收據，經該社向家
    屬確認庫錢數量及金額，該社即聯絡銷售庫錢及提供場地之
    廠商，訂購庫錢並排定時間進行燒庫錢儀式，家屬直接向廠
    商付款；方宣閔為辦理王瑞德後事銷售庫錢之廠商，庫錢送
    達後，霍金慧付款等語，此有泳德禮儀社陳報狀1份在卷可
    稽（見本院卷第189頁）。
　⒉是依泳德禮儀社上揭函覆內容，足認被告提出上揭泳德禮儀
    社、和恩公司、方宣閔、臺南市關廟區公所出具之估價單、
    收據應屬真正，而堪可據為認定被繼承人之喪葬費各項支出
    項目及總費用共為348,000元，且支付人為被告霍金慧，是
    被告霍金慧主張應由被繼承人之遺產中先分配取得348,000
    元，核屬有據，應予准許。　
  ㈢關於看護費部分：
  ⒈被告霍金慧主張其代墊被繼承人生前看護費共1,766,400元乙
    情，此為原告所否認，並辯稱：被繼承人生前所投保之保險
    已給付部分看護費，其餘看護費係由被繼承人之存款支出，
    不需被告霍金慧代墊等語。
  ⒉查被繼承人生前所向國泰人壽保險股份有限公司投保之「長 
    期看護終身保險」100萬元，此有該公司109年7月16日國壽
    字第1090070953號函文在卷可按（見本院卷第93頁）。被告
    則陳稱：上揭保險已給付60萬元，其餘看護費係由被告霍金
    慧支付等語。惟被告霍金慧並未舉證證明其以自己資金支付
    被繼承人看護費之事實，其此部分主張是否與事實相符已非
    無疑。況查被繼承人之臺灣中小企銀仁德分行帳戶於死亡時
    尚遺留2,015,300元（如附表編號1所示），其生前應能以自
    己財產支付看護費，並無必要由被告霍金慧墊付。至被告主
    張被繼承人生前有其他開銷，故無法自行支付看護費云云，
    則倘若被繼承人生前已入不敷出，卻能遺留如附表所示2,56
    1,044元存款遺產，足徵被告之主張與事實矛盾，不足採信
    。
　⒊綜上，被告主張其墊付被繼承人生前之看護費，應於遺產中
    先予分配取得，尚屬無據，並無可採。
  ㈣本件遺產之分割方法：
    按公同共有物之分割，除法律另有規定外，準用關於共有物
    分割之規定；又共有物之分割，依共有人協議之方法行之。
    分割方法不能協議決定，或於協議決定後因消滅時效完成經
    共有人拒絕履行者，法院得因任何共有人之請求，命為下列
    之分配：以原物分配於各共有人。但各共有人均受原物之
    分配顯有困難者，得將原物分配於部分共有人。原物分配
    顯有困難時，得變賣共有物，以價金分配於各共有人；或以
    原物之一部分分配於各共有人，他部分變賣，以價金分配於
    各共有人，民法第830條第2項、第824 條第1項及第2項分別
    定有明文。本件被繼承人之遺產如附表所示，兩造均同意由
    兩造各依應繼分比例四分之一分配取得；兩造僅就被繼承人
    之喪葬費及看護費部分是否先由被告霍金慧分配取得有所爭
    執，而被告霍金慧墊付被繼承人之喪葬費共計為348,000元
    ，自應由被告霍金慧先分配取得此部分款項；至被繼承人之
    看護費部分，被告未能證明係由被告霍金慧所墊付，其主張
    先分配取得此部分款項，尚屬無據，業經認定如前。是以，
    本件被繼承人之動產遺產應分割如附表所示，爰判決如主文
    所示。
六、本件判決基礎已臻明確，兩造其餘攻擊防禦方法及舉證，於
    判決結果無影響，爰不予一一論列，併此敘明　。　
七、據上論結，原告之訴為有理由，依家事事件法第51條，民事
    訴訟法第80條之1，判決如主文。
中　　華　　民　　國　　110 　年　　1　　月　　18　　日
                   家事法庭     法  官　陳鈺雯
以上正本係照原本作成。
如對本判決上訴，須於判決送達後20日之不變期間內，向本院提
出上訴狀。
中　　華　　民　　國　　110 　年　　1 　　月　　18　　日
                                 書記官 李鎧安  
附表：被繼承人之動產遺產
編號 遺產項目 金額(新臺幣) 分割方法 1 臺灣中小企銀仁德分行現金存款 2,015,300元 由被告霍金慧先分配取得所墊付被繼承人之喪葬費348,000元，其餘款項由原告王香霖、王孟萍、被告霍金慧、王凱源分別依應繼分比例四分之一分配取得。 2 關廟郵局現金存款 997元  3 合作金庫銀行北岡山分行 現金存款 77,189元  4 元大銀行府東分行 34,540元  5 板信商業銀行新興分行 200元  6 臺南市關廟區農會 451元  7 中國國際商業銀行 100元  8 被繼承人之勞工退休金 432,267元  合計  2,561,044元